【裁判字號】    91,訴,2965
【裁判日期】    920822
【裁判案由】    國軍老舊眷村改建條例
【裁判全文】
臺北高等行政法院判決                          九十一年度訴字第二九六五號
                              .
  原      告  甲○○被選定人.
              乙○○被選定人.
              丙○○被選定人.
  共      同
  訴訟代理人  廖修譽律師
  被      告  國防部
  代  表  人  湯曜明（部長）
  訴訟代理人  徐克銘律師
  複代理人    林志宏律師
右當事人間因國軍老舊眷村改建條例事件，原告向高雄高等行政法院提起行政訴訟，
經依管轄規定移送本院審理，本院判決如左：
    主  文
原告之訴駁回。
訴訟費用由原告負擔。
    事  實
一緣原告係如附表一所示選定人甲○○等三十六人之共同被選定人，選定人等三十六
  人係被告依國軍老舊眷村改建條例（下稱眷改條例）辦理之高雄縣勵志村改建基地
  校級原眷戶，被告應依眷改條例第二十條規定發給輔助購宅款，茲選定人每人已具
  領新台幣（下同）三百二十二萬九千七百十一元。惟原告主張本件輔助購宅款數額
  應依附表二之計算方式，故被告對每位選定人仍有一百零九萬零七十九元之差額未
  發，爰提起本件給付訴訟。
二兩造聲明：
  (一)原告聲明：被告應給付原告選定人各一百零九萬零七十九元，及自本起訴狀送達
    翌日起，至清償日止，按年利率百分之五計算之利息及訴訟費用由被告負擔。
  (二)被告聲明：原告之訴駁回及訴訟費用由原告負擔。
三兩造爭點：
  原告主張本件輔助購宅款數額應依附表二之計算方式，故被告尚應給付每位選定人
  一百零九萬零七十九元，是否可採？
  (一)原告主張之理由：
    1.程序部分：按如附表一所示選定人計三十六人，均係領有國軍眷舍居住憑證之
      國軍老舊眷村住戶，因人數眾多，依據行政訴訟法第二十九條第一項選定原告
      三人為選定人全體提起給付訴訟。又本件被告並未有明確之行政處分，故原告
      自可依行政訴訟法第八條第一項單獨提起給付訴訟。
    2.實體部分：
      (1)選定人畢生戎馬，為國效勞，經政府配置眷舍於勵志村，以校級軍階退伍，
        受政府照顧，政府依照老舊眷村改建政策，制定有眷改條例，乃為政府延續
        其照顧榮民榮眷之一貫政策，然事實上本件卻因被告於執行改建條例時，未
        能依法行政，致損及選定人權益，故提起本訴。如依眷改條例規定，改建眷
        村應經原眷戶四分之三以上同意，而如為同意之改建眷戶，可選擇承購改建
        後之住宅，或選擇領取輔助購宅款後搬遷；依據該條例之規定，承購改建自
        備款或輔助購宅款之計算，係以該直轄市、縣市轄區內同期改建之國軍老舊
        眷村土地依國有土地可計價公告土地現值總額百分之六十九點三為分配總額
        ，並按原眷戶數、住宅興建成本及配售坪型計算，而計算結果，原眷戶可獲
        得之輔助購宅款，則由主管機關於規劃階段就要以書面向原眷戶說明，而眷
        戶亦得依其意願選擇領取輔助款或作為承購新眷舍之自備款。故按照以上眷
        改條例內容以觀，身為眷戶因認為是凡事依法有據，相關單位亦經公佈自是
        有其公信力，故當欣然配合政府政策。然查原告等人所住之勵志村老舊眷村
        改建計畫，從規劃到徵詢眷戶意願等程序，卻均未能遵照眷改條例所規定程
        序進行，實難令選定人甘服，茲詳述如后：
        經查依眷改條例第二十條第一項規定，眷戶所可獲得之輔助購宅款係依照
          「同期改建之國軍老舊眷村土地，依國有土地可計價公告土地現值總額百
          分之六十九點三為分配總額，並按其原眷戶數、住宅興建成本及配售坪型
          計算之。」因此所謂國有土地可計價之定義，依照被告所頒布眷改條例施
          行細則第十七條，乃指非屬公共設施之國有土地而言，此觀眷改條例第二
          十七條之規定：「國軍老舊眷村土地所有權屬於省有、縣有、鄉有者，於
          各級地方政府辦理改建時，其土地計價亦依眷改條例規定辦理」即可自明
          ，因此被告於民國（下同）八十七年十一月二十四日所出書面說明書附表
          三之概算表，其中成功村、二高村、篤實新村應屬可計價土地，然被告竟
          將之認定為不可計價土地，因此該表，扣除明德新村、樂群村不改建眷村
          後，每坪可獲得十四萬三千九百九十三元，而非被告所計算之十二萬七千
          六百八十三元，故以選定人所得三十坪坪型可獲得土地輔助款，則為每戶
          四百三十一萬九千七百九十元，而非被告於書面說明書所計算之三百八十
          三萬元，已與法律規定不合。故依此計算，扣除選定人已具領之三百二十
          二萬九千七百十一元後，故被告仍須給付原告每戶一百零九萬零七十九元
          ，實方符合法令之規定。
        退萬步言，縱被告否認前項之計算方式，但於八十七年十一月二十四日被
          告以書面說明書，向選定人其他眷戶說明有關勵志村眷村改建計畫，且依
          該說明書，選定人所符合校官級標準，所應發輔助購宅款有三百八十三萬
          零四百七十八元，被告並以此為標準徵求原眷戶之意願，要求同意眷戶應
          依照被告所印發申請書表達意願，並於八十八年二月二十六日前，向地方
          法院辦理認證。而選定人等眷戶，因對於被告之改建計畫與履行書面說明
          書之誠意，存有極大懷疑，乃一方面於期限前，同意改建計畫，並以自製
          格式，作成保留條件意願書，另一方面表明保留意見：如勵志村原眷戶超
          過四分之三以上同意改建者，選定人等亦同意改建，此已符合眷改條例第
          二十二條同意要件甚明，並表明自願領取輔助購宅款，而被告自應遵照眷
          改條例第二十條第三項所製作書面說明書中所述，給付應發輔助購宅款三
          百八十三萬元整。
        後被告於該改建計畫眷戶意願完成法院認證程序與通過後，果不其然，隨
          即片面宣布校官級輔助購宅款調降為三百三十五萬元，選定人等眷戶始知
          被騙，被告以該案業經行政院核定通過為由，強令選定人等限期搬遷，嗣
          後被告授權空軍官校政戰部主任許義重與選定人於八十九年六月三十日達
          成協議，選定人同意先具領三百二十二萬九千七百一十元後，先行搬遷，
          不足差額部分另循司法程序解決，故是有本件訴訟之產生。
      (2)本件係因被告於執行眷改條例時未能依法行政，而於核算輔助購宅款時，未
        能依法律規定而為計算致有所短少，謹將爭點為之整理如后：
        爭點一：補助款應為之計算方式如何？
          I法律規定之計算方式：眷戶可獲之輔助購宅款其計算，以各直轄市、縣
            市轄區內同期改建之國軍老舊眷村土地，依國有土地可計價公告土地現
            值總額百分之六十九點三為分配總額，並按原眷戶數、住宅興建成本及
            配售坪型計算之。
            ａ被告主張：以最後決算之興建成本每坪十萬七千六百五十七元為計算
              。其中篤實村與成功村土地不可計價，但計算戶數時仍算入原眷戶。
            ｂ原告主張：於規劃階段時尚未有興建成本，故應依當時同期改建之土
              地可計價公告土地現值總額百分之六十九點三為分配總額，然後依「
              原眷戶數」及「配售坪數」計算之，且因為二高村、篤實村及成功村
              雖有改建，但其基地因非為可計價公告土地，故其非可計價土地之「
              原眷戶」而應排除計算之，而明德與樂群村並未改建，故如依此為標
              準對照被告自行所提出之概算表計算，此改建後應分配之總坪數為五
              萬三千零二十坪，總補助款為七十六億三千四百五十萬二千四百零五
              元，故依法每坪應可獲得輔助購宅款十四萬三千九百九十三元（已四
              捨五入），而三十坪即應可獲得四百三十一萬九千七百九十元之輔助。
          II被告之違法之處及原告主張之理由：按此項購屋輔助款之立法原意，係
            因原眷戶願意提供原眷舍之土地改建，而由此土地所具有之價值為標準
            ，是如果有依眷改條例第二十一條規定放棄承購者，亦應已提供之土地
            之價值為衡量之基準，而與最後之興建無涉。故於該購屋輔助款計算時
            ，即應依眷改條例第二十條一項之規定為計算，而於該法文中已明確寫
            明，以各直轄市、縣市轄區內「同期改建之國軍老舊眷村土地」，依「
            國有土地可計價公告土地現值總額百分之六十九點三」為分配總額，並
            按「原眷戶數」、「住宅興建成本」及「配售坪型」計算之，且於規劃
            時，並不知興建成本為何，而是單以土地價值為衡量，方為正確，故被
            告於答辯時稱本件計算係以「興建之決算成本」為依據之說法，就已有
            相當之謬誤；故而，回歸條例之規定，就購屋輔助款之計算，需以「能
            提供土地供興建」之「原眷住戶」之依階級之「配售坪數」，方能為計
            算標準。是故，依被告自行所提出之說明書，因為二高村、篤實村及成
            功村雖有改建，但其基地因非為可計價公告土地，故於其上之眷戶係無
            法提供土地之人，故非屬「原眷戶」之範圍，而應排除計算之，而明德
            與樂群村因未過四分之三人數同意，亦未改建，故亦應扣除之，而如依
            此標準為計算，本次依法改建之土地總坪數為五十一萬六千零八十七平
            方公尺，公告現值總值為一百一十億一千六百五十九萬七千九百八十七
            元，而依此計算之百分之六十九點三之補助款為七十六億三千四百五十
            萬二千四百零五元，而改建後於此之上之原眷戶總分配坪數為五萬三千
            零二十坪，故依法每坪應可獲得輔助購宅款十四萬三千九百九十三元（
            已四捨五入），而校級官階可分配之三十坪依此折算即可應可獲得四百
            三十一萬九千七百九十元之輔助，而現僅發放三百二十二萬九千七百十
            一元，故每戶尚差距一百零九萬零七十九元，故依眷改條例第二十條一
            項第二十一條之規定，就此被告發放不足部分，原告自得請求給付。
        爭點二：該購屋輔助款計算之基準時點應為何時？
          I法律規定：於眷改條例第二十條第三項中即有明確規定：「原眷戶可獲
            得之輔助購宅款，由主管機關於規劃階段，依各眷村條件，以書面向原
            眷戶說明」。故可知須於規劃階段時作說明前，即就該補助款之數額已
            需為計算完畢。
            ａ被告之主張：因眷改條例施行細則第十九條第二項：「於建築工程發
              包後，依決標價格計算之」。故是於決標後方得為計算時點。
            ｂ原告之主張：同前眷改條例本文之規定。
          II被告主張違法之處及原告主張之理由：按前已說明，購宅補助款發放之
            性質，於興建前即同意領取者而搬遷者，係為提供土地之對價而為補助
            ，而於興建後欲換購自住者，則方為購屋補助之性質。是該購屋補助款
            之計算，對依眷改條例第二十一條規定而自願遷離者，至少係應以說明
            會中所言之數目為準，方得為決定是否同意改建及搬離之依據，而如說
            明會中有計算錯誤者，亦應依法律規定之項目正確計算後，作為核發之
            依據。就因為此為是否改建之判斷基準，而此是單以原眷戶所提供土地
            價值為判斷，故方有眷改條例第二十條第一項之規定，故於此階段，實
            與將來之決標與決算價格皆無涉，而此亦可由施行細則第十九條第一項
            「其與實際房屋建造完成當期決算之價格發生差異時，不予追加減」即
            可看出。因此，於主辦單位提出「改建說明時」經「正確計算」後之補
            助款數目，方係為原眷戶依法應得之款項，故此，本件補助款請求權之
            決定時點，應於召開說明會時即應為決定，時無疑義。
        爭點三：規劃之說明內容是否有拘束力？
          I法律規定：眷改條例第二十條第三項規定：「原眷戶可獲得之輔助購宅
            款，由主管機關於規劃階段，依各眷村條件，以書面向原眷戶說明」。
            故可知須於規劃階段之說明，為原眷戶判斷之依據，當然有拘束力。
            ａ被告主張：無拘束力，只為參考，最後仍以決標及決算價格為準。
            ｂ原告主張：同前眷改條例本文之法律規定，當然有拘束力。
          II被告主張違法之處及原告主張之理由：按前已說明，原眷戶對是否要改
            建最主要之判斷依據，即是規劃階段之說明，如容許事後任意變更，則
            該規劃說明自無意義，此亦可由經公證之改建申請書內容可稽：「立聲
            請書人經詳細閱讀八十七年十一月廿五、廿六日勵志村改建說明會之說
            明書：：（四）依本條例：：自願放棄承購中校階三十坪型住宅：：領
            取輔助購宅款後搬遷；至輔助購宅款與實際房屋建造完成決算之價格發
            生差異時，不予追加減：：」顯見原告等認知輔助購宅款至少是三百八
            十三萬零四百七十八元，更甚者，如依法計算正確，則應為四百三十一
            萬九千七百九十元，而此即為選定人等當初願意搬遷時所為之判斷標準
            ，亦是依據眷改條例本文計算之土地價值之對價。而被告所言之決標及
            決算價格，係單純為之後房屋建築所應負擔之成本，而係應與提供土地
            者所為之補助應分開視之。故此，被告依此決標及決算為立論基礎，係
            顯然未能將眷改條例所規範及所補助之原眷戶加以類型化而硬套入計算
            方式加以適用，故原告言其違法，其理在此。
  (二)被告主張之理由：
    1.程序方面：
      (1)無論行政處分之內容為下命、形成或確認，均有產生一種行政法上法律關係
        之可能，不僅應受其他國家機關之尊重，抑且在其他行政機關甚至法院有所
        裁決時，倘若涉及先前由行政處分所確認或據以成立之事實，即應予以承認
        及接受，是故稱為確認效力，上述事實既為嗣後其他機關裁決之既定的構成
        要件，故又稱為構成要件效力，此亦為行政法學者通說所採。準此以言，倘
        人民與中央或地方機關間因公法上原因發生財產上之給付而提起給付訴訟，
        如該給付訴訟之裁判，以行政處分應否撤銷為據者，應依行政訴訟法第四條
        一項、第三項規定提起撤銷訴訟時，併為請求。如未請求（聲明）撤銷原處
        分，遽然提起給付訴訟，則繫屬法院僅得在行政處分屬合法且具有構成要件
        效力之前提下，判斷其請求給付是否合法而已為是。經查，本件被告於八十
        九年四月二十八日即以（八九）祥址字第四八九三號令，依法核定其計算出
        選定人等各該原眷戶所獲得輔助購宅款之總額為何，並由被告所屬空軍軍官
        學校以八十九年五月十日（八九）抒旭字第三九二八號函知各該原眷戶申請
        領款。而在接受原眷戶等之申請後，並於八十九年間按各該坪型核發輔助購
        宅款，此有被告所屬國防部空軍總司令部八十九年七月二十日作成之領款清
        冊可稽。由上述可知，被告早在八十九年間即已就本件輔助購宅款之數額作
        成決定，並應原眷戶之申請而發放完畢，原告如有不服，自得在被告作成輔
        助購宅款數額之決定時，抑或款項發放時（亦可被認係處分作成時）即行就
        該數額之決定提起行政救濟，並在請求撤銷該數額確定之訴訟進行中併為給
        付之請求。惟選定人自始至終未對前述數額決定之處分為任何不服，遽然提
        起本件訴訟，該數額確定之決定自應具有構成要件效力，從而被告依該決定
        輔助購宅款數額之處分而為給付，自難謂有何違法。
      (2)原告雖以搬遷協議書為據，主張未形成明確之處分而係約定透過法律處理賦
        予本件標的適用行政訴訟法第八條第一項之法律基礎，惟：
        行政處分一旦作成並送達相對人即生效力，豈有行政機關作成決定並依該
          決定執行時仍未形成「明確之處分」之理，抑有進者，無論學者見解或司
          法實務事例，均未見原告所稱「明確之處分」為何，益見其主張與現實不
          符而無可採。原告未主張處分無效或得撤銷，卻逕自認「未形成明確之處
          分」，姑毋論其依據為何，惟觀諸原告均已知悉被告所核發之輔助購宅款
          金額且已領具，顯已對該處分內容、效力明確知悉。
        行政訴訟法所定訴訟類型及要件，均屬訴訟程序上之強行規定，殊難想像
          單依行政機關及人民間之協議即可排除適用，或意定訴訟要件之該當與否
          。抑有進者，由原告所舉之搬遷協議書以視，其所宣示者不外原告享有依
          法救濟之權利，被告亦未曾以任何直接或間接方式阻撓其循法律解決之權
          利。該協議書主要係由原告起草，且載明「：：有關輔助購宅款之金額短
          少六十萬元及其他所衍生之爭議，甲、乙雙方同意循法律途徑解決，並以
          高雄地方法院為第一審管轄法院。」等語可知，原告等原將此一爭議界定
          為民事或刑事上之法律爭議，豈有因該協議即影響行政機關作成金額決定
          之處分。如依原告論理，人民與行政機關間之協議均可排除任何法律強行
          規定，則本件豈不應認「係約定管轄法院，故自己賦予本件標的應由高雄
          地方法院始有管轄權之法律基礎」，其論據無稽，由此可見。
        就協議書內容以觀，兩造顯然均已知悉被告決定輔助購宅款之處分內容為
          何，否則豈有「衍生爭議」或「循法律途徑解決」之宣示性約定？是以原
          告等未「依法」尋求救濟，姑不論對其實體權益是否已生影響，惟亦不致
          影響本件訴訟與行政訴訟法所規定之訴訟類型及要件等尚有未盡相符之事
          實為是。
    2.原告提起本件訴訟，請求被告給付每一選定人一百零九萬零七十九元，究其起
      訴狀意旨，不外以被告於八十七年十一月二十四日改（遷）建說明書所載為據
      ，惟：
      (1)該說明書為被告依眷改條例第二十條第三項規定「於規劃階段由主管機關以
        書面向原眷戶說明之」辦理，其既係在「規劃」階段，自非確定或不可更異
        ，此觀該說明書關於輔助購宅款金額係「概估」、「約計」等語即可證。
      (2)甚且，眷改條例第二十條第一項明定該輔助購宅款係依國有土地可計價公告
        土地現值總額百分之六十九點三為分配總額，按原眷戶數、「住宅興建成本
        」及配售型坪計算，就此，觀原告起訴狀所載，足見原告應知悉該規定甚稔
        ；準此以言，於未完成發包或實際完工前，所謂「住宅興建成本」究不過係
        概估而來，洵非已確定，此見該說明書第一頁第八點所指每坪房地單價或每
        戶房地總價均分別載明「以完工時結算為準」「實際價格以完工決算時之價
        格為準」等語，均足證之。是原告誤以該說明書之暫估金額為據，請求被告
        給付，洵非允當。
      (3)抑有進者，原告所舉以為本件請求基礎之該說明書，其性質不外被告為推行
        一定行政計畫之先期說明，屬觀念通知而無涉任何意思表示或法律行為，亦
        不對外生一定法律上效果。原告昧其性質不論，一味從中摘取隻字片語而望
        文生義，殊難謂其為有理。
    3.原告謂渠等得依照眷改條例施行細則第十九條一項規定，領取規劃階段與改建
      基地房屋建造完成前之輔助購宅款，而依該規定，縱價格發生差異時，不予追
      加減，是以至少得依被告上開說明書領取輔助購宅款三百八十三萬元等語，惟
      核其所指，洵與法令所定者有悖：
      (1)按「原眷戶依本條例第二十一條規定於規劃改建基地房屋建造完成前，自願
        領取輔助購宅款後搬遷者，應以書面向主管機關提出申請，經核定後發給，
        其與實際房屋建造完成當期決算之價格發生差異時，不予追減。」、「前項
        輔助購宅款，數額應於主管機關規劃改建基地建築工程發包後，依決標價格
        計算之。」，分別為眷改條例施行細則第十九條第一項、第二項所明定。
      (2)準此以言，估不論原告是否確係原眷戶，是得領取輔助購宅款之額度，揆諸
        前開規定，應以工程發包後之決標價格計算之，洵非原告所指以規劃階段為
        公開說明所製作之說明書所載概算結果為據。
      (3)所謂差異價格，綜觀前開規定，不外指工程發包後之「決標價格」與實際房
        屋建造完成當期決算之價格－即「完工價格」之差異，而不予追減者亦係專
        指此一差異而言，非如原告所指說明書之概估價格而言。
    4.原告認本件被告計算輔助購宅款時就成功村、二高村及篤實村等三村之土地不
      予計價，尚非公允，並提出其計算結果如原證九，三十坪型者可獲四百三十一
      萬九千七百九十元，惟其所述非但與事實不符，其計算結果亦與法不合：
      (1)原告所提原證八之計算式係在前述說明書之概算資料，其金額尚未經實際驗
        估，洵非真確合先敘明；又其中二高村於實際結算時已予計價，非如原告所
        指未予計價，此有「勵志樂群村改建可計價土地暨百分之六九點三輔助款」
        計算表列可證屬實。
      (2)揆諸眷改條例第二十條第一項規定：「原眷戶可獲之輔助購宅款，以各直轄
        市、縣（市）轄區內同期改建之國軍老舊眷村土地，依國有土地可計價公告
        土地現值總額百分之六十九點三為分配總額，並按其原眷戶數、住宅興建成
        本及配售坪型計算之。分配總額達房地總價以上者，原眷戶無須負擔自備款
        ，超出部分，撥入改建基金；未達房地總價之不足款，由原眷戶自行負擔。
        」，可知如依其規定計算出之輔助購宅款分配總額超出新建房地之總價時，
        其溢超部分撥入改建基金而不列為輔助購宅款，自不待言。
      (3)本件原告所執以請求之輔助購宅款，被告前於八十九年四月二十八日即以（
        八九）祥址字第四八九三號令，依法核定計算出之每一單位坪型住宅房地總
        價為一十萬七千六百五十七元，衡諸被告所計算出每坪輔助金額一十一萬一
        千六百七十一元，或原告所主張計算結果之一十四萬三千九百九十三元，均
        屬較低，揆諸上開說明，該溢超部分既應撥入改建基金而非原告所得請求給
        付，從而不論原告所爭執各該土地是否計價，其計算之分配金額為何，究不
        外僅以房地發包時之決標價為據－即被證二所計算出者為據。換言之，原告
        之計算結果不論是否正確或合理，其依法與房地總價相較後，所得之金額亦
        不外房地總價之金額，是原告逕以計算結果為據而為本件請求，洵與眷改條
        例第二十條第一項規定有悖，而無可採。
    5.原告其餘主張未盡可採處：
      (1)輔助款之計算方式：原告主張不可計價土地之原眷戶即應排除計算。
        按眷村改建之規劃，原則上係以各直轄市、縣市轄區內同期改建之眷村為
          單一規劃圈，並以該規劃圈內之所有國有可計價土地現值總額百分之六十
          九點三為輔助款總額計算之。此乃以相對大數法則規劃，期能求得同一縣
          市轄區內眷戶之權益不致有太大落差，並將國家有限資源（眷地或空置營
          地變價所得）作合理分配（平均由原眷戶共同享得），既未違法，亦無不
          當。
        如依原告主張，則早年來台使用土地無可計價或屬租借民地圈建之眷村眷
          戶，如土地無可計價即排除於輔助購宅款之計算外，豈不均無從依眷改條
          例受惠，其不公平及違背該條例立法意旨至灼，殊無可採。抑有進者，所
          謂原眷戶係指領有居住憑證或公文書之國軍老舊眷村住戶，即足當之，此
          亦為眷改條例第三條第二項所明定。遍查該條例之規定從未見原眷戶之資
          格因土地是否可計價而受影響，甚且由其輔助購宅款之計算專指「國有可
          計價土地」等語，更可見其範圍應包括非國有或非可計價土地上眷村原眷
          戶為是。原告侈言非可計價之土地上眷村即非眷村，原眷戶即非原眷戶，
          殊難理解論據為何。
        抑有進者，眷改條例第二十條第一項明文規定：「分配總額達房地總價以
          上者，原眷戶無須負擔自備款，超出部分，撥入改建基金；未達房地總價
          之不足款，由原眷戶自行負擔。」。經查，本件分配總額依其發包價之決
          算結果即已不及分配總額，從而其原眷戶之輔助購宅款應為發包之決算為
          是。原告略此規定不論，空言否認被告以「發包價決算之興建成本」為計
          算方式，既與向來類案先例不符，亦與被告本於眷改條例之主管機關解釋
          相悖，顯與法令乖離，洵屬謬誤。
      (2)輔助款之計算時點：原告主張規劃階段。
        此部分詳見前述3.，又眷改條例所定輔助購宅款計算之相關變因，包括發包
        價決算興建成本、完工決算興建成本、土地公告現值、原眷戶人數、同意改
        建眷村數等，均非在規劃時即可確知。原告主張應於規劃階段確定，非但與
        法令明文有異，事實上亦不可能。
      (3)規劃之說明內容是否有拘束力：原告主張有。被告之主張亦詳參前述3.說明
        。
    理  由
一查附表一之選定人均為高雄縣勵志村改建基地校級原眷戶，對眷改條例之輔助購宅
  款有共同利益，經選定原告三人共同為選定人提起訴訟，核符規定，應予准許。又
  本件原告與被告間因眷改條例有關輔助購宅款之公法上原因財產給付數額發生爭執
  ，依行政訴訟法第八條第一項規定，得提起給付訴訟，均合先說明。
二按眷改條例第二十條、第二十一條規定：「原眷戶可獲之輔助購宅款，以各直轄市
  、縣（市）轄區內同期改建之國軍老舊眷村土地，依國有土地可計價公告土地現值
  總額百分之六十九點三為分配總額，並按其原眷戶數、住宅興建成本及配售坪型計
  算之。分配總額達房地總價以上者，原眷戶無須負擔自備款，超出部分，撥入改建
  基金；未達房地總價之不足款，由原眷戶自行負擔。前項原眷戶自行負擔部分，最
  高以房地總價百分之二十為限，其有不足部分，由改建基金補助。原眷戶可獲得之
  輔助購宅款及自備款負擔金額，依各眷村之條件，於規劃階段，由主管機關以書面
  向原眷戶說明之。申請自費增加住宅坪型之原眷戶，仍依原坪型核算輔助購宅款，
  其與申請價購房地總價之差額由原眷戶自行負擔。」、「原眷戶放棄承購改建之住
  宅，自願領取前條之輔助購宅款後搬遷者，從其意願。」。又同條例施行細則第十
  九條規定：「原眷戶依本條例第二十一條規定於規劃改建基地房屋建造完成前，自
  願領取輔助購宅款後搬遷者，應以書面向主管機關提出申請，經核定後發給，其與
  實際房屋建造完成當期決算之價格發生差異時，不予追加減。前項輔助購宅款，其
  數額應於主管機關規劃改建基地建築工程發包後，依決標價格計算之。原眷戶於規
  劃改建基地房屋建造完成後，自願領取輔助購宅款搬遷者，其可獲輔助購宅款之數
  額，依決算後之房地總價計算之。經主管機關輔導改建眷村內，原眷戶有四分之三
  以上放棄承購依本條例改建之住宅，自願領取輔助購宅款後搬遷者，其可獲輔助購
  宅款之數額，依主管機關選定之政府興建住宅、國民住宅或依本條例第二十八條第
  一項興建之眷宅，完工決算後之房地總價計算之。前項原眷戶領取輔助購宅款後，
  得依其意願購置主管機關選定之政府興建住宅、國民住宅或依本條例第二十八條第
  一項興建之眷宅。」
三本件原告主張被告應按八十七年十一月二十四日高雄縣勵志村改建基地說明會之計
  算方式發給每一眷戶四百三十一萬九千七百九十元，且參加改建總戶數包括二高村
  、成功村、篤實村眷戶，然該三村土地卻未列入計價，致影響本件選定人可獲輔助
  購宅款，於法不合為主要論據。被告則以依眷改條例施行細則規定得領取輔助購宅
  款額度，應以工程發包後之決標價格計算之，且眷村改建之規劃，係以各直轄市、
  縣市轄區內同期改建之眷村為單一規劃圈，並以該規劃圈內所有國有可計價土地現
  值總額百分之六九．三為輔助款總額計算之，被告已依法核發給每一選定人三百二
  十二萬九千七百十一元，既未違法，亦無不當等語置辯。
四查被告八十七年十一月二十四日高雄縣勵志村改建說明書（即原證一），屬改建之
  規劃階段說明書，因相關變因仍多，自非確定不可更異，此觀該說明書關於輔助購
  宅款金額均有「概估」、「約計」等文字可資佐證，故被告辯稱輔助購宅款數額，
  應以改建基地建築工程發包後，依決標價格計算，且經核定發給後，縱與實際建造
  完成之當期決算價格有異時，亦不予追加減，核與首揭眷改條例施行細則第十九條
  規定相符，從而原告主張按上開改建說明書計算本件選定人之輔助購宅款數額，洵
  不足採。又依眷改條例第二十條規定：原眷戶可獲之輔助購宅款，以各直轄市、縣
  （市）轄區內同期改建之國軍老舊眷村土地，依國有土地可計價公告土地現值總額
  百分之六十九點三為分配總額，本件二高村土地有列入計價，成功村土地屬岡山鎮
  所有，非屬國有土地，不能列入計價，篤實村土地為山坡保育地，亦不能列入計價
  ，核與上開法條可計價土地專指「國有可計價土地」並無牴觸，又上述三村既有參
  與本件眷舍改建同一規劃圈，且領有居住憑證之原眷戶，參照眷改條例之立法意旨
  ，及同一縣（市）轄區眷戶權益合理分配，自無排除計算分配輔助購宅款之理，原
  告主張上述三村眷戶排除計算分配輔助款，亦無可採。
五綜上說明，本件被告業已核發給每一選定人三百二十二萬九千七百十一元之輔助購
  宅款，原告既未能證明被告核發計算錯誤或短發情事，則其訴請命被告再給付每一
  選定人一百零九萬零七十九元，及自起訴狀送達翌日起，至清償日止，按年利率百
  分之五計算之利息，為無理由，應予駁回。又本件事證已臻明確，兩造其餘攻擊防
  禦，與判決結果不生影響，無逐一論述必要，併此敘明。
六據上論結，本件原告之訴為無理由，依行政訴訟法第九十八條第三項前段、第一百
  零四條，民事訴訟法第八十五條第一項前段，判決如主文。
中      華      民      國    九十二    年      八      月    二十二    日
                            臺 北 高 等 行 政 法 院  第 一 庭
                                           審 判 長  法    官  王立杰
                                                     法    官  王碧芳
                                                     法    官  黃本仁
右為正本係照原本作成。
如不服本判決，應於送達後二十日內，向本院提出上訴狀並表明上訴理由，如於本判
決宣示後送達前提起上訴者，應於判決送達後二十日內補提上訴理由書（須按他造人
數附繕本）。
中      華      民      國    九十二    年      八      月    二十五    日
                                                     書 記 官  姚國華


司法院資訊處製作；財團法人民間司法改革基金會備份。
